【裁判字號】    95,再易,27
【裁判日期】    951031
【裁判案由】    聲請再審
【裁判全文】
臺灣高雄地方法院民事裁定              95年度再易字第27號
再審  原告  Ｄ○○
            地○○○
            劉鄭秀鸞
            宙○○
            宇○○
            Ａ○○
            黃○○
                        3號4.
            Ｃ○○
                      號
            Ｂ○○
            玄○○
再審  被告  丙○○
            壬○○
                      之1
            子○○
            己○○
            癸○
            天○○○
            甲○○
            巳○○○
            卯○○
            戊○○
            亥○○○
            乙○○
            辛○○
            丑○○
            庚○○
            寅○○
            丁○○
            辰○
            酉○○
            戌○○
            申○○
            午○○
            未○○
當事人間確定土地界址事件，再審原告對於民國90年10月31日本
院87年度簡上字第332 號第二審確定判決提起再審之訴，本院裁
定如下：
    主  文
再審之訴駁回。
再審訴訟費用由再審原告負擔。
    理  由
一、再審意旨略以：本院民國87年度簡上字第332 號判決（下稱
    原確定判決）認兩造間因土地重測而生土地界址糾紛，經囑
    託內政部土地測量局（下稱土地測量局）派員會同鑑測結果
    ，以重測之結果為正確，乃依重測之結果而為判決，惟再審
    原告Ｃ○○、黃○○、Ａ○○、宇○○、宙○○所有坐落高
    雄縣湖內鄉○○段293 地號（重測前為圍子內段1022之1 地
    號）、同段569 地號（重測前為圍子內段1022之2 地號）土
    地、再審原告Ｂ○○、玄○○、黃○○、Ａ○○、Ｄ○○、
    地○○○、劉鄭秀鸞所有坐落同段294 地號（重測前為圍子
    內段1023之1 地號）、295 地號（重測前為圍子內段1023之
    2 地號）土地，與再審被告癸○所有坐落同段297 地號土地
    （重測前為圍子內段1022之10地號）土地、再審被告壬○○
    、子○○、己○○、癸○、天○○○、甲○○、巳○○○、
    卯○○、戊○○、亥○○○、乙○○、丙○○、戌○○、辰
    ○、午○○、酉○○、申○○、未○○所有坐落同段571 地
    號（重測前為圍子內段1022地號）土地、再審被告辰○所有
    坐落同段574 地號（重測前為圍子內1022之3 地號）土地、
    再審被告丑○○、辛○○、庚○○、丁○○、寅○○所有坐
    落同段566 地號（重測前為圍子內段1024地號）、568 地號
    （重測前為圍子內段1024之4 地號）土地，依內政部頒佈之
    「土地法第46條之1 至第46條之3 執行要點」，應不得列入
    重測範圍，高雄縣政府列入重測已然有誤，原確定判決復囑
    託土地測量局派員會同鑑測，並認重測結果為正確，乃依重
    測之結果而為判決，適用法規顯有錯誤，且重測結果與48年
    間再審被告之先人王敏足建屋當時，地政事務所測量之結果
    ，及雙方認同之界址、面積大有出入，顯見重測確有重大錯
    誤，且測量人員以大段套圖方式重測，使土地全部東移，顯
    亦未依地籍測量實施規則第103 條、第205 條規定行事，原
    確定判決不查，亦有適用法則顯有錯誤之情形。茲再審原告
    玄○○因向高雄縣政府查詢，收受高雄縣政府95年8 月23日
    府建都字第0950198944號函（下稱系爭函文），始知重測違
    法，因而知悉原確定判決有適用法規顯有錯誤之再審事由，
    爰依民事訴訟法第496 條第1 項第1 款之規定，於知悉後30
    日之不變期間內，提起再審。
二、按再審之訴，應於30日之不變期間內提起。前項期間，自判
    決確定時起算，判決於送達前確定者，自送達時起算；其再
    審之理由發生或知悉在後者，均自知悉時起算。但自判決確
    定後已逾5 年者，不得提起。再審之訴不合法者，法院應以
    裁定駁回之。民事訴訟法第500 條第1 項、第2 項、第502
    條第1 項分別定有明文。次按，民事訴訟法第496 條第1 項
    第1 款所謂適用法規顯有錯誤，係指確定判決違背法規或現
    存判例解釋者而言，故當事人自收受判決正本之送達時，對
    於判決理由，有無適用法規顯有錯誤之情形，即可知悉。至
    於當事人本人對於法規之瞭解程度如何，當不能影響同法第
    500 條第1 項、第2 項關於30日不變期間之起算（最高法院
    71年臺再字第210 號判例參照） 。
三、查原確定判決於90年10月31日宣示，並因不得上訴而確定，
    於90年11月14日送達於再審原告，有本院送達回證附於本院
    87年度簡上字第332 號案卷可稽（參見上開案卷卷(三)第218
    頁），業經本院依職權調取上開案卷核閱屬實，再審原告自
    收受原確定判決正本之送達時，對於判決理由，有無適用法
    規顯有錯誤之再審理由，即可知悉，並無再審理由知悉在後
    之情形，然再審原告遲至95年9 月26日始以原確定判決適用
    法規顯有錯誤為由，依民事訴訟法第496 條第1 項第1 款之
    規定，提起本件再審之訴，顯然已逾30日之法定不變期間，
    自不合法。至再審原告雖主張：收受系爭函文，始知重測違
    法，因而知悉原確定判決有適用法規顯有錯誤之再審事由云
    云，惟查，再審原告對於法規之瞭解程序如何，並不影響同
    法第500 條第1 項、第2 項關於30日不變期間之起算，再審
    原告主張收受系爭函文，始知原確定判決適用法規顯有錯誤
    云云，自不足採。
四、據上論結，本件再審之訴為不合法。依民事訴訟法第502 條
    第1 項、第95條、第78條、第85條第1 項前段，裁定如主文
    。
中    華    民    國    95    年    10    月    31    日
                  民事第三庭  審判長法  官   鄭月霞
                                    法  官   洪培睿
                                    法  官   伍逸康
上為正本係照原本作成。
本裁定不得抗告。
中    華    民    國    95    年    10    月    31    日
                              書   記   官   王淑娟


司法院資訊處製作；財團法人民間司法改革基金會備份。
